【裁判字號】    95,聲再,250
【裁判日期】    950814
【裁判案由】    強盜等
【裁判全文】
臺灣高等法院刑事裁定                 95年度聲再字第250號
再審聲請人
即受判決人  甲○○
            己○○
            庚○○
            乙○○
            丙○○
            戊○○
            丁○○
上列聲請人，因受判決人強盜等案件，對於本院93年上更（二）
字第538號，中華民國94年4月27日確定判決（原審案號：台灣台
北地方法院86年度訴字第1936號，起訴案號：臺灣臺北地方法院
檢察署86年度偵字第15726號、第18366號，併辦案號：臺北地方
法院檢察署86年度偵字第27574號）聲請再審，本院裁定如下：
    主  文
再審之聲請及停止刑罰執行之聲請均駁回。
    理  由
一、茲按，刑事訴訟法第420條第1項第6 款所謂發見新證據，係
    指當時已存在，而發見在後或審判時未經注意之證據，且能
    證明原確定判決所認定之事實為錯誤者而言，亦即該新證據
    必須可認為確實足以動搖搖原確定判決，而為受判決人有利
    之判決為限。若該項證據僅因審判意決未注意及之，然縱予
    審酌仍不能動搖原確定判決，則該項新證據當不足為再審之
    理由。次按，有罪判決確定後，因發見確實之新證據，足認
    受有罪判決之人應受無罪、免訴、免刑或輕於原判決所認罪
    名之判決者，為受判決人之利益，得聲請再審，刑事訴訟法
    第420條第1項第6 款，定有明文。惟該款所謂「發見確實之
    新證據」，係指該證據從形式上觀之，無顯然之瑕疵，毋須
    經過調查，可認為足以動搖原確定判決，且須在最後事實審
    法院判決前已存在，而為法院或當事人所不知，致未及提出
    ，或雖知而不能提出者而言。
二、聲請意旨詳如附件。
三、本院經查：
(一)本院上開確定判決，已就同案被告賴永川（經判決有期徒刑
    七年二月確定）自80年間起，意圖為自己不法之所有，自82
    年間起與被告庚○○、84年10月間起與被告戊○○、85年間
    起與被告己○○、甲○○、丁○○、乙○○，及同案被告陳
    志明、賴俊州，86年間起與被告丙○○、同案被告張淑玲、
    曾樹榮、黃得福等人，共謀基於為自己不法所有之犯意聯絡
    、行為分擔，由同案被告賴永川負責策畫，分派任務，分二
    組進行，組成金光黨詐騙集團，由其中一人佯扮智能不足之
    傻子，一人尋找老邁可欺之對象，一人喬裝為計程車司機，
    其餘之人則在後把風負責接應，偶爾輪流更替，並藉原判決
    附表一所示之行動電話與呼叫器相互聯繫，俟尋得對象後，
    由其中一人或裝傻者，佯裝向被害人問路，或以找帥哥跳舞
    為由，藉機搭訕，然後由另外一人稱該傻子愛亂花錢，身懷
    鉅款，家境富裕，買個麵包或吃碗麵即給新臺幣1 千元不等
    鉅資．．．等，祇要能拿出金錢給傻子看，該傻子即會送給
    被害人同等之金額，邀同被害人一起向該傻子取財行善或將
    傻子帶至安全處所，而佯裝傻子之人即乘隙出示所攜之鉅款
    ，致被害人誤信為真，應允交付財物，再以同夥駕駛之計程
    車搭載被害人回家取款或拿存摺、定期存款存單後，至銀行
    、農會、郵局、合作金庫或其他金融機構提款，俟提款後在
    車上，佯稱要將被害人所提出之金錢及傻子所有之金錢一併
    包妥後交付被害人，使人陷於錯誤而將財物交付，旋即趁機
    調包，詐取財物，所得則由賴永川等人朋分花用，時間緊密
    反覆不斷恃以為生。迨己○○、曾樹榮、乙○○、丙○○及
    陳志明，於86年6月24日，在臺北市○○○路○段87號「全國
    加油站」處，以上述方法詐騙顧金銘250 萬元得逞，相隔數
    日之後前往臺南市，並欲乘機在臺南市尋找目標行騙，為警
    於86年7月4日在台北市○○○路賴永川承租處、台北市○○
    路戊○○住處、臺南市「豪悅飯店」等處，查獲賴永川、己○○、曾樹榮、乙○○、丙○○、賴俊州、丁○○、甲○○
    、庚○○、張淑玲、戊○○及陳志明等人，並扣得附表一所
    示之物，因認聲請人即該案被告等人共同以犯詐欺為常業。
(二)判決理由內詳載依共同被告賴永川等人供述，被害人於偵查
    及原審時到庭之陳述，並分別指認被告等人無訛，及依卷內
    監聽錄音帶、庚○○前往銀行提款相片、戊○○之記事簿等
    客觀事證，被害人與被告素不相識，應無挾怨誣指之理，遂
    認定聲請人等共犯常業詐欺罪，並撤銷原審判決改量處聲請
    人等各有期徒刑四年八月、四年十月、五年四月、四年六月
    、三年八月、四年十月、四年六月刑期，理由內更說明1.聲
    請人等為共謀共同正犯，在其所參與與犯罪時間內對於各次
    之犯行應合同觀察而為責任之共擔即均應負共犯之責。被告
    等人所為係屬常業犯，並已兼釋明最高法院發回意旨（三）
    所質疑丙○○、陳志明、曾樹榮是否共同正犯及常業犯等情
    。2.戊○○所提出自76年元月間起至84年8 月間止，在神惠
    有限公司任職扣繳憑單，已為原確定判決所採認，遂認定原
    判決附表三編號第2.7.12.14.15.68 等案，應非被告戊○○
    所為。經核其採證，與卷內證據資料相符，自屬有據，核無
    不合。
(三)次查：
  1.甲○○部分：
    (1)聲請狀一指稱：因編號53.54 犯罪時間密接，被告甲○○
      無法從容於緊接時間內從容犯罪，此二件犯行均無法成立
      ，惟該兩案之時間既非衝突，犯罪地點亦在台北市，客觀
      上能併存，被告上開主觀指稱，依上所述，自非適法再審
      理由。
    (2)聲請狀一又稱：被告甲○○所涉犯罪部分，原判決所引用
      之證據，率以被害人指認口卡、相片方式，非對被告本人
      指認，顯有瑕疵。但查，本件確定判決已於判決理由欄二
      （六）詳論被告人等人犯行，業據被害人於偵查及原審調
      查時到庭陳述明確，並分別指認被告等人無訛，則被告此
      指摘內容，即有未合，況且，除被害人指認外，另有其他
      事證可憑，是被告此部分主張，核非上開適法再審理由。
  2.丁○○部分：
    於聲請狀二指稱：依被告賴永川等人及被告供詞，應認被告
    丁○○非所謂「總務」，被告亦未參與原審附表所示81年12
    月23日犯行，又稱：聲請人戊○○處搜得扣押之筆記本，其
    上部分流水帳之記載並非被告丁○○筆跡，指稱原審判決殊
    有違誤。但查，此匯款事實，既為被告所是認，則原審如何
    認定事實，核屬法院權限，而其他二項指摘，係就原審採證
    之主張，且該扣押筆記本，亦非新證據，殊難指為合法再審
    理由。
  3.丙○○部分：
    於聲請狀三指稱：依被告丙○○警訊供詞及三重市果菜市場
    「日上水果」行之運送服務工作證明書，可證被告丙○○於
    82年6月至84年11月間，僅參與原審附表66 號之犯行，其餘
    犯行並未參與。但查，原確定判決已就被告丙○○，有附表
    犯行之理由，詳述依同案被告賴永川等人供稱在卷，被告以
    上開證明書，主張係新證據，自有未合。況且，事實之認定
    及證據取捨係屬法院權限，苟其採證不違反經驗法則、論理
    法則，不得逕指為違法，聲請意旨就此採證之指摘，並指為
    新證據，核非適法之再審理由。
  4.被告全體：
    (1)聲請狀四指稱：原審判決對於被告等，有何犯意之聯絡，
      亦即彼此間究於何時在何處互相謀議，如何計畫並分擔實
      施其犯罪行為，俱未審究明白，詳細記載；另稱被告甲○○、丁○○、丙○○涉嫌犯罪部分，雖據被害人等指認，
      惟非對被告本人直接指認，原審判決率以指認方式為唯一
      依據，而認原審判決顯有瑕疵。但查，原審已就共犯構成
      理由，於理由欄二（八）詳述說明在卷，且是否違背法令
      ，係屬非常上訴範圍，尚非再審理由，至指認方式，尚非
      被告等人犯罪之唯一證據，是被告此部分指摘，非適法之
      再審理由。
    (2)聲請狀五指稱：被告丙○○僅參與原審判決附表二編號65
      所示之犯行，非屬常業犯，原確定判決就最高法院93台上
      字第4443號判決發回意旨未予查明，均屬判決違背法令。
      但查，被告上述指摘，本院確定判決已於理由二、（八）
      詳為論述理由，確認聲請人等為共謀共同正犯及常業犯，
      況此部分指摘，依上所述，亦非適法之再審理由。
  5.庚○○部分：
    於聲請狀六指稱：原審附表二編號32、34之詐騙行為非被告
    外，編號6.8.13.14.34.36.37.39.40.42.46犯行，均非被告
    庚○○所為，原審僅憑被害人指認即認定被告犯有上述犯行
    ，有刑事訴訟法第378 條判決不適用法則之違誤。但原判決
    就被告之論罪理由，已於理由欄二（二）詳述認定在卷，且
    被告上開指稱不適用法則之違誤，亦係非常上訴之範圍，是
    經核被告此部分摘，顯非適法之再審理由。
  6.己○○部分：
    聲請狀七指稱：原審判決附表二編號32.33.犯行，非屬被告
    己○○所為，請本院傳訊被害人當庭對質指認，即明真相。
    惟查，被告之論罪依據，已經原確定判決於理由欄二（三）
    、二（五）詳為論述，聲請人以傳喚被害人對質指認，資為
    再審之合法理由，難以採取。
  7.戊○○部分：
    (1)聲請狀八指稱：原確定判決未於理由欄說明被告等間如何
      具有犯意之聯絡，有理由不備之違背法令。又原確定判決
      既認本案係分二組犯案，二組各自犯案，即無犯意聯絡，
      而原審卻認全體被告均為共犯，原審有上開違誤。經查，
      原確定判決已就被告等人係共犯，於判決理由欄二（八）
      詳為論述，又認定事實及適用法律，均屬事實審法院權限
      ，被告以此為合法再審理由，難以採取。
    (2)聲請狀八指稱：判決不載理由者，當然違背法令，依同案
      被告賴永川等人供述，可知成員之編組、行動、所得贓款
      之分配，皆由賴永川負責，而依一審判決，認附表三編號
      10.35等案，非被告等人所犯，則編號68.80.90.，其案發
      地在高雄、台中等地，被告自不可能犯案云云，但原審附
      表之被害地散布在全國各地，原判決亦在理由欄二（五）
      、（六）論述在案，被告以此推論，否認犯案，核非上開
      合法之再審理由。
    (3)聲請狀八指稱：被告戊○○於地院時即提出勞工保險卡及
      薪資扣繳憑單等文件，證明其自民國78年1 月18日起至84
      年9月5日止任職於神惠股份有限公司，原判決附表二編號
      3.12.19.22.42.46號，被害人指述被告於上開期間內詐騙
      渠等錢財乙事，顯非事實。然查，該勞工保險卡及薪資扣
      繳憑單等文件，已經原確定判決採為證據，於原確定判決
      理由欄七、中論述詳細，此於審判時已斟酌之證據，核非
      新證據。
    (4)聲請狀八指稱：附表三編號121 號被害人顧金銘於本院前
      審時，指認被告戊○○亦為詐騙其財物之人，惟本院前審
      88年11月25日訊問筆錄，依被告戊○○、己○○、丙○○
      之供述，足徵被告戊○○確未詐騙被害人顧金銘，告訴人
      顧金銘之指述，誠與事實有違。惟查，被告、共犯、告訴
      人之供述，何者可採，法院可依調查證據結果，認定事實
      ，被告徒就法院權限，指摘質疑，並據為再審之合法理由
      ，難以採取。
    (5)聲請狀八指稱：依前所述，被告未涉及之案件甚多，而被
      害人指稱者，僅編號9.50.51.59.67.93.98.101.128.九件
      ，編號51，被告戊○○自白確有犯案外，其他犯行，被告
      均未犯案，縱認該九件，被告均有共同犯案，但分配利益
      有限，應非常業犯云云，經核此係就法院認定事實、適用
      法律之權限，所為空泛之指摘，難認係合法再審理由。
    (6)聲請狀八指稱：原審判決就有利於被告之證據，被害人之
      指訴欠缺證據能力，未及與被告戊○○交互詰問之機會，
      及犯罪所得無從恃此維生，未予採納，復未說明不予採納
      之理由等，指稱原審有判決不備理由之違背法令。惟查，
      上述聲請理由，原確定判決已於理由欄二、（八）已詳為
      論述，且核屬法院事實認定及證據取捨之權限，苟其採證
      不違反經驗法則、論理法則，不得逕指為違法，聲請意旨
      就此採證之指摘，核非適法之再審理由。
(四)從而，本件再審狀所稱理由，核與確實之新證據規定之要件
    未符，亦難以推翻原判決基礎，自難認係合法之再審理由，
    是再審聲請人本件再審聲請，核為無理由，應予駁回。本件
    再審之聲請，既為無理由，其等停止刑罰執行之聲請，即無
    所憑，應一併駁回。
據上論斷，應依刑事訴訟法第434條第1項，裁定如主文。
中    華    民    國    95    年    8     月    14    日
                  刑事第六庭  審判長法  官  林  堭  儀
                                    法  官  莊  謙  崇
                                    法  官  蔡  聰  明
以上正本證明與原本無異。
如不服本裁定，應於收受送達後五日內向本院提出抗告狀。
                                    書記官  高  士  童
中    華    民    國    95    年    8     月    16    日


司法院資訊處製作；財團法人民間司法改革基金會備份。
